【裁判字號】    90,交抗,543
【裁判日期】    901130
【裁判案由】    違反道路交通管理處罰條例
【裁判全文】
臺灣高等法院刑事裁定                              九十年度交抗字第五四三號
    抗  告  人
    即受處分人  甲○○
右抗告人因違反道路交通管理處罰條例案件，不服臺灣板橋地方法院中華民國九十年
十月三十日裁定（九十年度交聲更字第一一號），提起抗告，本院裁定如左：
    主  文
抗告駁回。
    理  由
一、按汽車駕駛人飲酒後其吐氣所含酒精成分超過每公升０．二五毫克以上者，不得
    駕車。汽車駕駛人，駕駛汽車酒精濃度過量者，處新臺幣六千元以上一萬二千元
    以下罰鍰，並當場禁止其駕駛及吊扣其駕駛執照六個月。又汽車駕駛人，駕駛車
    輛未隨身攜帶駕駛執照者，處一百元以上二百元以下罰鍰，並責令補辦登記、補
    照、換照或禁止駕駛。道路交通安全規則第一百十四條第二款、修正前道路交通
    管理處罰條例第三十五條第一項第一款、第二十五條第三款分別定有明文。
二、本件抗告人即受處分人甲○○異議意旨略以：伊於民國八十八年三月十六日晚間
    十時四十五分許，駕駛車牌號碼ＨＵ─二六二九號自用小客車，行經臺北縣中和
    市○○○○道路近錦和路口時，經臺北縣警察局中和分局錦和派出所員警攔停作
    酒精測試，測試結果酒精濃度為每公升０．三０毫克，因該員警操作測試器頗為
    生疏，反覆數次測試均無酒精濃度數值出現，至０．三０毫克之數值於儀器上出
    現，該員警即以該數值為準，擬開立違規單舉發，受處分人鑑於上述反覆測試始
    有一超過標準值結果之情形，咸認測試結果不無錯誤之虞，遂央求重新測試，該
    員警亦同意受處分人重測，經重測後酒精濃度為每公升０．二四毫克，未超過標
    準值。受處分人之酒精濃度既未超過標準值，該員警即應對受處分人予以放行，
    詎該員警不理會重測結果，仍以首次測試每公升０．三０毫克之數值，以受處分
    人違反道路交通管理處罰條例第三十五條第一款規定逕予舉發，僅允諾將重測結
    果未超越標準值之結果併呈裁決機關，且未依上開條例之規定吊扣受處分人之駕
    駛執照，併禁止受處分人駕駛車輛，即令受處分人離去，足以顯示警方確認受處
    分人當時並無酒醉情形，從而該舉發即屬不當。受處分人基於此因，遂向臺北區
    監理所提出申訴，該監理所以台北縣警察局中和分局函所載「．．．當時攔停該
    車駕駛經第一次酒測為０．三毫克，超過標準值，於告發拿出不明物往嘴裡噴灑
    ，並要求員警重測，所為嚴重影響測試準確值，惟應以第一次測試為準．．．」
    認受處分人違規屬實，仍應裁罰，然現今市售「解酒益」等號稱可減低酒精濃度
    之飲料及口腔清香劑，經警方公開測試結果，證明所有產品均無法達到所標榜減
    低酒精濃度之效果，並於大眾傳播媒體公告週知，是如該等產品無法減低酒精濃
    度，則受處分人縱使於測試酒精濃度時使用口腔清香劑，益不能左右測試值，即
    受處分人於當時之酒精濃度測試結果既為每公升０．二四毫克，警方即不能以受
    處分人以不明物往嘴噴灑為由而否定該測試值。再受處分人於是日遭攔停測試就
    酒精濃度時，員警操作測試器似極生疏，迭次測試均無酒精濃度數值出現，嗣雖
    有０．三０毫克之數值出現，但就警方反覆測試始有依數值出現之情形而論，該
    數值是否確實，不無疑義，而該檢測儀器又是否能確實測出酒精濃度亦令人生疑
    ，況日前有民意代表於警政質詢中質詢酒精測試器之精確度，警方亦承認當初之
    酒精測試器精確度不足，從而同依檢測器既出現不同之測試值，而測試值又精確
    度不足，警方遽以較高酒精濃度且超越標準值之每公升０．三０毫克數值為測試
    受處分人之結果，並據以對受處分人裁罰，顯失公允云云。經查：受處分人甲○
    ○於八十八年三月十六日晚間十時四十五分許，在上開地點，經員警攔停作第一
    次酒精測試之結果為每公升０．三０毫克，已超過每公升０．二五毫克之標準，
    受處分人隨即於員警舉發後拿出不明物品往嘴裡噴灑，並要求員警重測，重測後
    之酒精測試值為每公升０．二四毫克之事實，為受處分人於原審訊問時所自承，
    並經證人本件交通違規事件取締員警楊勝雄於原審訊問時到庭結證屬實，嗣經原
    審訊以證人：先後二次測試結果，如何判定受處分人有超過標準值而舉發乙節，
    其證稱：「經測試有超過○、二五就依法舉發，如果有要求重新測試我們也會讓
    他測試，但仍以有超過○、二五值就舉發，因為第一次做酒測時攔檢時是直接請
    駕駛人做酒測，沒有任何外物介入，所以比較準確」等語明確，雖受處分人以：
    伊要求警員重測後，警員亦接受重新測試，為何警員仍以第一次測試結果開單舉
    發云云置辯，惟衡諸常情，苟受處分人僅係單純對於員警測試結果有異議，則其
    要求警員對之重新測試即可，何以猶先行噴灑不明物體後，再要求警員重測？顯
    見其舉止乃試圖影響測試之結果；其次，受處分人於原審審理中提出其當日所使
    用之口腔清香劑以供證明，惟證人楊勝雄證稱：並沒有看到受處分人拿什麼，只
    有看到受處分人有噴等語，故受處分人於原審所提出之該口腔清香劑是否即為當
    時所使用之物品，尚有疑問？又經原審將受處分人所提出之該口腔清香劑送請行
    政院衛生署藥物食品檢驗局檢驗其所含成份，經該局覆以：該清香劑進口商為安
    麗日用品股份有限公司，外觀無色透明液，含 ETHANOL（乙醇，即俗稱酒精）陽
    性含量，此有該局九十年八月十三日藥檢壹字第九０一二五五七號檢驗成績書乙
    紙附卷為證，復經原審訊以受處分人當日飲用酒類後，遇警臨檢，並接受酒測之
    經過，受處分人稱：當日飲用罐裝臺灣啤酒，約飲用四分之三，喝完後立刻出門
    ，出門後開車不到十分鐘就遇到臨檢等語，原審乃於九十年九月十九日上午十時
    五分，於原審第十九法庭當庭令受處分人當庭飲用等量之啤酒，由臨檢警員楊勝
    雄為其測試呼氣中酒精濃度，其測試經過為：
（一）開庭時間為上午十點四十五分（測試儀器所顯示之時間），楊勝雄警員於受處
      分人未飲酒前，做酒精測試，經測試後，測試值出現零。
（二）時間為上午十點五十分（測試儀器所顯示之時間），受處分人模擬當時飲用啤
      酒之數量（據受處分人稱約鐵罐臺灣啤酒喝三分之二左右）。
（三）時間為上午十一點十三分（測試儀器所顯示之時間），楊勝雄警員為受處分人
      於飲酒後測試，經測試後測試值出現○、○六毫克。
（四）時間為上午十一點十九分（測試儀器所顯示之時間），楊勝雄警員為受處分人
      作測試，經測試後測試值為○、○三毫克。
（五）（諭請受處分人將清香劑噴入口腔二次）時間為上午十一點二十一分（測試儀
      器所顯示之時間），楊勝雄警員為受處分人作測試，經測試後測試值為一、八
      八毫克。
（六）時間為上午十一點三十六分（測試儀器所顯示之時間），請楊勝雄警員再次為
      受處分人於飲酒後測試，經測試後測試值出現○、○五毫克。
（七）（諭請受處分人再次將清香劑噴入口腔二次）時間為上午十一點三十七分（測
      試儀器所顯示之時間），請楊勝雄警員為受處分人作測試，經測試後測試值為
      二、○毫克。
      由上開實驗結果可知，受處分人於未飲酒前，經測試其呼氣中酒精濃度為零，
      於飲用啤酒後，經測試結果，確有酒精反應，嗣由受處分人噴灑所自稱當時使
  用之清香劑，經先後二次反覆測試結果，發現受處分人所使用之該清香劑於噴
      入其口中後，其所呼出之酒精濃度均較未使用該清香劑前之酒精濃度呼氣值為
      高，辜不論該清香劑所含有之確實成份為何，惟由此實驗結果可知使用該清香
      劑於口腔中，確可改變飲用酒類者接受酒精測試之結果甚明，由此亦可推知受
      處分人於上開攔檢時第二次受測時使用噴灑口腔之不明物品確有影響受測結果
      之可能，則本件自應以受處分人第一次未經外物介入之酒精測試結果為準，即
      其呼氣中酒精濃度達每公升０．三０毫克，顯逾法定之０．二五毫克，故受處
      分人之違規事實明確，受處分人前開所辯，顯乏有據。從而原處分機關援引道
      路交通管理處罰條例第三十五條第一項第一款之規定，裁處受處分人罰鍰新台
      幣一萬二千元，吊扣駕駛執照六個月，於法有據，並無不當，原審依道路交通
      案件處理辦法第十九條之規定，裁定駁回受處分人之異議，並無不合。抗告人
      抗告意旨略以：抗告人使用清香劑後測試結果，其所呼出之酒精濃度均較未使
      用該清香劑前之酒精濃度呼氣值為高，是該清香劑並不會降低酒精之測試值云
      云，惟查抗告人於原審所提出之含有酒精成分之口腔清香劑是否即為當時所使
      用之物品，尚有疑問？又經原審實驗之結果，亦可推知酒測時如有外力介入，
      確有影響酒測結果高低之可能，是本件自應以抗告人第一次未經外物介入之酒
      精測試結果為準，抗告人抗告並無理由，應予駁回。
據上論斷，應依道路交通案件處理辦法第二十六條，刑事訴訟法第四百十二條，裁定
如主文。
中      華      民      國    九十    年     十一     月     三十     日
                              臺灣高等法院刑事第 十五 庭
                                  審判長法  官  房  阿  生
                                        法  官  魏  新  國
                                        法  官  雷  元  結
右正本證明與原本無異。
不得再抗告。
                                        書記官  梁  雅  華
中      華      民      國      九十     年     十二  月      三        日


司法院資訊處製作；財團法人民間司法改革基金會備份。
